【裁判字號】    97,聲,2046
【裁判日期】    970930
【裁判案由】    定應執行刑
【裁判全文】
臺灣彰化地方法院刑事裁定             97年度聲字第2046號
聲  請  人  臺灣彰化地方法院檢察署檢察官
受  刑  人  甲○○
上列聲請人因受刑人數罪併罰有二裁判以上，聲請定其應執行之
刑（97年度執聲字第1210號），本院裁定如下：
    主  文
甲○○所犯如附表所示之罪及所處之刑，應執行有期徒刑捌月，
如易科罰金，以銀元參佰元即新臺幣玖佰元折算壹日。
    理  由
一、按裁判確定前犯數罪者，併合處罰之；又數罪併罰有二裁判
    以上者，依刑法第51條之規定，定其應執行之刑，同法第50
    條、第53條分別定有明文。次按行為後法律有變更者，適用
    行為時之法律。但行為後之法律有利於行為人者，適用最有
    利於行為人之法律，刑法第2條第1項定有明文；再按依刑法
    第51條定應執行刑時，裁判確定前犯數罪，其中一罪在新法
    施行前者，亦應為新舊法比較（最高法院於民國95年5月23
    日第8次刑事庭會議決議可資參照）。本件受刑人於裁判確
    定前所犯附表編號1、2所示之罪均係於95年7月1日前犯之，
    而刑法第51條業於94年1月7日修正公布，並於95年7月1日施
    行，修正前刑法第51條規定：「數罪併罰，分別宣告其罪之
    刑，依左列各款定其應執行者：」，其中第5款規定：「宣
    告多數有期徒刑者，於各刑中之最長期以上，各刑合併之刑
    期以下，定其刑期。但不得逾20年。」，修正後刑法第51條
    第5款規定：「宣告多數有期徒刑者，於各刑中之最長期以
    上，各刑合併之刑期以下，定其刑期。但不得逾30年」，比
    較結果，修正後刑法並非較有利於受刑人。又受刑人附表編
    號1至3所示行為後，罰金罰鍰提高標準條例第2條業已刪除
    ，而刑法第41條第1項前段關於易科罰金之折算標準已由舊
    法之銀元100元、200元、300元修正為新臺幣（下同）1,000
    元、2,000元、3,000元，因屬科刑規範事項之變更，其折算
    標準為裁判時所應諭知，自有就新舊法規定比較之必要，經
    比較修正前後之易科罰金折算標準，以95年7月1日修正公布
    施行前之規定，亦即修正前刑法第41條第1項前段、修正刪
    除前罰金罰鍰提高標準條例第2條等規定，定其折算標準，
    較有利於受刑人。另受刑人附表編號1、2所示行為後，刑法
    施行法第3條之1業已於95年7月1日施行，該條第3項並規定
    ：「於94年1月7日刑法修正施行前犯併合處罰數罪中之一罪
    ，且該數罪均符合第41條第1項得易科罰金之規定者，適用9
    0年1月4日修正之刑法第41條第2項規定。」，亦即於94年1
    月7日刑法修正施行前犯併合處罰數罪中之一罪，且該數罪
    均符合第41條第1項得易科罰金之規定者，縱所定應執行刑
    逾6月者，亦得為易科罰金之諭知，而不受新法第41條第2項
    之於數罪併罰，其應執行之刑未逾6月者，方可為易科罰金
    諭知規定之限制。本案受刑人既係於94年1月7日修正刑法於
    95年7月1日施行前犯併合處罰數罪中之附表編號1、2所示之
    罪，則依刑法施行法第3條之1第3項之規定，於定其應執行
    之刑後，不問所定刑期是否逾越6月，仍得併為易科罰金之
    諭知，附此敘明。綜上，經整體比較結果，修正後刑法並非
    較有利於行為人，依刑法第2條第1項前段之規定，仍應依受
    刑人行為時之舊法定其應執行之刑。
二、再按犯罪在民國96年4月24日以前者，除本條例另有規定外
    ，有期徒刑減其刑期二分之一；緩刑或假釋中之人犯，於本
    條例施行之日起，視為已依前項規定減其宣告刑，毋庸聲請
    裁定減刑；依本條例應減刑之罪，已經判決確定尚未執行或
    執行未完畢者，由檢察官或應減刑之人犯聲請最後審理事實
    之法院裁定之；本條例自96年7月16日施行，中華民國九十
    六年罪犯減刑條例第2條第1項第3款、第2項前段、第8條第1
    項、第16條亦分別定有明文。是依該條例應減刑之案件，於
    96 年7月16日減刑條例施行時尚未執行完畢者，檢察官即可
    聲請法院依視為減刑後刑期定其應執行刑。
三、經查，本件受刑人所犯如附表所示之罪，經本院各判處如附
    表所示之刑，並定應執行有期徒刑1年4月確定在案。而受刑
    人雖於96年5月14日縮短刑期假釋出監付保護管束，且於96
    年12月9日保護管束期滿，並未經撤銷假釋，其所餘刑期視
    為已執行完畢，有臺灣高等法院被告前案紀錄表1份在卷可
    稽。然受刑人所犯如附表所示之罪，犯罪時間既均在96年4
    月24日以前，悉合於減刑條件，且其於96年7月16日減刑條
    例施行時尚未執行完畢，又因假釋中受有保護管束之宣告，
    其原受宣告之數罪刑，既符合減刑規定並視為減刑，即應就
    視為減刑後之刑，另定其應執行刑，俾便縮短其保護管束期
    間之執行，以免剝奪其視為減刑之利益。本件聲請人聲請時
    ，雖受刑人保護管束期間業已屆滿，惟若減刑後另定執行刑
    ，則受刑人之執行期滿日可提前，就受刑人日後若再犯罪是
    否為累犯或可否為緩刑之宣告，仍有其法律上之實益存在，
    故為受刑人之利益計，仍應予准許（臺灣高等法院臺中分院
    97年度抗字第402、488、543、742號裁定意旨可資參照）。
    是聲請人就受刑人所犯如附表所示之罪，依法視為減刑後之
    刑（即如附表「視為減刑後之宣判」欄所載）聲請定應執行
    刑，經核並無不合，應予准許。
四、依中華民國九十六年罪犯減刑條例第2條第1項第3款、第2項
    前段、第10條第2項，刑事訴訟法第477條第1項，刑法第2條
    第1項前段、第53條，修正前刑法第51條第5款、第41條第1
    項前段、第2項，刑法施行法第3條之1第3項，修正刪除前罰
    金罰鍰提高標準條例第2條，裁定如主文。
中    華    民    國    97    年    9     月    30    日
                  刑事第二庭          法  官  尚安雅
以上正本證明與原本無異。
如不服本裁定，應於裁定送達後五日內向本院提出抗告狀 (須附
繕本 )。
中    華    民    國    97    年    10    月    3     日
                                      書記官  陳文俊


司法院資訊處製作；財團法人民間司法改革基金會備份。
